最高法院刑事判決                              八十八年度台上字第六四三八號
    上訴人即自訴人  黃茂松
    被          告  甲○○
右上訴人因自訴被告偽造文書等罪，不服台灣高等法院台中分院中華民國八十六年十
月十五日第二審判決（八十六年度上易字第二○七四號，自訴案號：台灣南投地方法
院八十六年度自字第九號），提起上訴，本院判決如左：
    主  文
上訴駁回。
    理  由
按刑事訴訟法第三百七十七條規定，上訴於第三審法院，非以判決違背法令為理由，
不得為之。是提起第三審上訴，應以原判決違背法令為理由，係屬法定要件。如果上
訴理由狀並未依據卷內訴訟資料，具體指摘原判決不適用何種法則或如何適用不當，
或所指摘原判決違法情事，顯與法律規定得為第三審上訴理由之違法情形，不相適合
時，均應認其上訴為違背法律上之程式，予以駁回。本件原判決以自訴意旨略稱：被
告甲○○為南投縣魚池分駐所警員，處理自訴人與謝俊明於民國八十三年十月十九日
晚間七時五十分，於中潭公路與魚池鄉新城村通文巷口發生車禍事件時，原已製作車
禍現場草圖，將二車相撞之撞擊點及碎片繪於內側車道，惟被告於分駐所製作道路交
通事故調查報告表時，明知上情竟將撞擊點及碎片改繪於外側車道，而虛偽製作其該
職務上之文書，且未將該車禍現場草圖一併送檢察署，而湮滅該刑事案件之證據，致
自訴人受過失傷害之不利益判決確定，因認被告涉有刑法第二百十三條公務員登載不
實罪及第一百六十五條湮滅刑事證據罪嫌云云。原審依憑卷附之草圖，於內側車道及
外側車道均繪有碎片，而證人劉坤裕、蔡昭原均證稱，車禍當時碎片係留於外側車道
往通文巷巷口處，內側車道未發現碎片，被告有提示該草圖予自訴人閱覽，將撞擊點
標示於內側車道是根據自訴人所言，而證人謝俊明亦證稱係騎乘機車於外側車道受撞
，被告所製作之道路交通事故調查報告表並無不實。並說明草圖之目的，在於使現場
繪製正確，俾利填製道路交通事故調查報告表，縮短交通事故處理時間，非必要之處
理程序，並係由處理單位自行保管，如法院等機關認有必要查閱，可逕洽處理單位，
此有內政部警政署覆函在卷，製作警員非受檢察署等機關請求查閱外，並無將草圖一
併送之義務，故被告未將草圖併送至檢察署，難認有何湮滅或隱匿刑事證據之可言。
因而維持第一審諭知被告無罪之判決，駁回上訴人在第二審之上訴，已說明其理由，
從形式上觀察，並無違背法令之情形。上訴人黃茂松上訴意旨以：(一)、草圖之撞擊點
在內車道，而正式之現場圖則在外側車道，可見被告並未依草圖繪製，自屬偽造云云
。(二)、其本無權要求被告在草圖上繪製，亦未要求，被告所辯係因其要求始在草圖內
填載，係卸責之詞，原審予以採信有違經驗法則。至證人劉坤裕、蔡昭原所證與事實
不符，而證人謝俊明與上訴人立場相反，原判決竟予採信，未就證人與其利害關係詳
予闡釋，自有理由不備。(三)、原判決未於理由說明何以上訴人請求至現場勘驗沒有必
要，亦有應於審判期日調查之證據而未予調查之違法云云。惟查：原判決已詳為說明
被告所製作之道路交通事故調查報告表內之現場圖並無不實之理由，所為認定俱有卷
內資料可稽，其採證亦無違背經驗法則，且刑法第二百十三條係以公務員明知為不實
之事項，而登載於職務上所掌之公文書，為其要件，被告綜合現場碎片掉落位置、被
害人謝俊明等之指述，於現場圖上註明撞擊點在外側車道內，既經調查與事實相符，
其登載並無不實，自與該條構成要件有間，而草圖上相撞點之註明係依上訴人所言，
原判決已有說明，上訴意旨猶以二者所載相撞點不符，認被告係屬偽造，自係對原判
決已說明之事項重為爭執。至對劉坤裕等證人之指摘，核係對原審採證認事及證據證
明力判斷之職權行使，為任意指摘，而本件被告已無偽造現場圖甚為明確，上訴人請
求勘驗現場自無必要，原判決未為無益之調查，雖未說明，既與判決主旨不生影響，
亦難指為違法，上訴意旨就偽造文書部分，無非置原判決明白論斷於不顧，不涉及原
判決違背法令之問題，又徒憑己見，漫指原判決理由不備，及未盡調查能事，俱不足
據以辨認原判決已具備違背法令之形式，其上訴為違背法律上之程式，應予駁回。至
自訴另指被告犯湮滅證據罪部分，經核所指係屬刑事訴訟法第三百七十六條第二款之
案件，依該法條規定，既經第二審判決，不得上訴於第三審法院，其此部分之上訴亦
屬不合法，應予駁回。
據上論結，應依刑事訴訟法第三百九十五條前段，判決如主文。
中      華      民      國    八十八    年     十一     月     十一     日
                              最高法院刑事第二庭
                                  審判長法官  莊  來  成
                                        法官  呂  潮  澤
                                        法官  謝  俊  雄
                                        法官  蘇  振  堂
                                        法官  邵  燕  玲
      右正本證明與原本無異
                                              書  記  官
中      華      民      國    八十八    年     十一     月     二十     日
